【裁判字號】    97,消債更,1268
【裁判日期】    980421
【裁判案由】    更生事件
【裁判全文】
臺灣臺南地方法院民事裁定          97年度消債更字第1268號
債  務  人  甲○○○
代  理  人  徐豐益律師
上列當事人因消費者債務清理事件聲請更生，本院裁定如下：
    主    文
債務人甲○○○自民國九十八年四月二十一日十七時起開始更生
程序。
    理    由
一、按債務人不能清償債務或有不能清償之虞，且無擔保或無優
    先權之債務總額未逾新臺幣（下同）1,200 萬元者，於法院
    裁定開始清算程序或宣告破產前，得向法院聲請更生。法院
    開始更生程序之裁定，應載明其年、月、日、時，並即時發
    生效力，消費者債務清理條例第3條、第42條第1項、第45條
    第1 項定有明文。又按債務人對於金融機構因消費借貸、自
    用住宅借款、信用卡或現金卡契約而負債務，在聲請更生或
    清算前，應提出債權人清冊，以書面向最大債權金融機構請
    求協商債務清償方案，並表明共同協商之意旨。而消費者債
    務清理條例施行前，債務人依金融主管機關協調成立之中華
    民國銀行公會會員辦理消費金融案件無擔保債務協商機制與
    金融機構成立協商者，不得聲請更生或清算，但因不可歸責
    於己之事由，致履行顯有重大困難者，不在此限，消費者債
    務清理條例第151條第1項、第5項、第6項定有明文。
二、本件聲請意旨略以：聲請人即債務人甲○○○現任職於洲晟
    實業股份有限公司，每月薪資約33,800元，除此薪資收入外
    ，名下僅有第一銀行存款1筆2,073元，然累積債務總金額已
    達3,804,747元，其中無擔保債務總額為2,380,747元，前曾
    依照中華民國銀行公會會員辦理消費金融案件無擔保債務協
    商機制，與債權人台北國際商業銀行（按：現改為永豐商業
    銀行）等銀行成立協商，每月應還款金額為31,382元，惟債
    務人自97年1 月份起，因公司業務萎縮，將債務人調至包裝
    部門，薪資收入一下子調降至18,000元左右，而且全無加班
    費，所以薪資收入減少沒辦法支付每月31,382元之協商金，
    ，遑論日常生活之必需開銷，所以不得已毀諾，有不可歸責
    於己致履行協商條件顯有重大困難之事由，符合消費者債務
    清理條例第3條、第151 條第5項但書之規定，爰依上開規定
    ，提出財產及收入狀況說明書、債權人清冊、債務人清冊，
    聲請更生等語。
三、經查：債務人主張之上開事實，業據提出債權人清冊、財產
    及收入狀況說明書、債務人清冊、協議書、無擔保債務還款
    計畫、台北國際商業銀行劃收申請書、永豐商業銀行交易收
    執聯影本、財政部臺灣省南區國稅局95、96年度綜合所得稅
    各類所得資料清單暨財產歸屬資料清單、財團法人金融聯合
    徵信中心當事人查詢個人資料（信用報告）、第一銀行大灣
    分行活期儲蓄存款存摺影本、洲晟實業股份有限公司薪資明
    細表暨在職證明單、戶籍謄本、勞工保險被保險人投保資料
    表（明細）等件為證，並經本院依職權向債務人任職之洲晟
    實業股份有限公司函查其任職期間每月實領薪資若干元暨97
    年1 月份公司曾否因業務萎縮將債務人調至包裝部門致債務
    人工作量減少、薪資收入銳減等情，及調取債務人之郵政、
    勞、健保及集保資料、電子稅務閘門財產所得調件明細表、
    財政部臺灣省南區國稅局所得稅之申報資料等文件審閱，核
    屬相符，堪認債務人確已達不能清償債務或有不能清償之虞
    之程度。又債務人無擔保或無優先權之債務總額亦確實未逾
    1,200 萬元等情，亦有財團法人金融聯合徵信中心當事人綜
    合信用報告書在卷可憑。另聲請人前未曾經法院宣告清算程
    序或宣告破產，亦未曾依消費者債務清理條例或破產法之規
    定而受刑之宣告等節，有本院民事紀錄科查詢表、臺灣高等
    法院被告前案紀錄表在卷可憑。
四、債務人雖曾於消費者債務清理條例施行前，與各債權銀行就
    無擔保債務成立協商，約定自95年6月起，分120期，每月償
    還31,382元等情，有協議書附卷可按，然協商成立之後，債
    務人任職之洲晟實業股份有限公司「射出」單位，自97年1
    月份起，因業務減縮，將其調至包裝部門，而該包裝部門因
    工作量減少，無加班機會，致債務人薪資收入銳減，此有洲
    晟實業股份有限公司97年10月28日洲字第97102801號函暨該
    函檢附之債務人甲○○○減薪後薪資單，及債務人提供之第
    一銀行薪資轉帳存摺影本各1 紙（見本院卷第209頁至第215
    頁、第78頁至第84頁）在卷可稽，則債務人薪資收入減少既
    係因債務人任職上開公司，原屬之「射出」單位，業務減縮
    ，將其調至包裝部門，工作量減少所致，其主張係因不可歸
    責於己之事由，致履行上開協議顯有重大困難，自堪採信。
    又債務人現任職於洲晟實業股份有限公司，97年1月至9月平
    均薪資約25,183元（見本院卷第82頁至第84頁第一銀行薪資
    轉帳影本），而臺灣省98年每月每人最低生活費係9,829 元
    ，有內政部歷年最低生活費公告1 份在卷可稽，則債務人每
    月所領之薪資扣除其最低生活費9,829 元後，已不足支付其
    之前與各債權銀行就無擔保債務成立協商所約定每月應償還
    之31,382元，是以，債務人主張其係因不可歸責於己之事由
    ，致履行上開協議顯有重大困難，亦堪予認定。
五、綜上所述，債務人僅係一般消費者，並未從事營業，其已達
    不能清償債務或有不能清償之虞之程度，其中無擔保或無優
    先權之債務，在1,200 萬元以下，之前雖與各債權銀行達成
    協議，但因不可歸責於己之事由，致履行上開協議顯有重大
    困難，且未經法院裁定開始清算程序或宣告破產，又查無消
    費者債務清理條例第6條第3項、第8 條或第46條各款所定駁
    回更生聲請之事由存在，則債務人聲請更生，應屬有據，爰
    裁定如主文。
中    華    民    國    98    年    4     月    21    日
                  民事第二庭    法  官    張麗娟
以上正本係照原本作成。
本件不得抗告。
中    華    民    國    98    年    4     月    21    日
                                書記官    楊宗倫


司法院資訊處製作；財團法人民間司法改革基金會備份。
